【裁判字號】    97,簡上,98
【裁判日期】    970731
【裁判案由】    詐欺
【裁判全文】
臺灣新竹地方法院刑事判決              97年度簡上字第98號
聲  請  人  臺灣新竹地方法院檢察署檢察官
上  訴  人
即  被  告  張岳淳原名張維權.
上列上訴人即被告因詐欺案件，不服本院竹東簡易庭中華民國97
年4 月16日97年度竹東簡字第95號第一審簡易判決（聲請案號：
96年度偵字第6508號），提起上訴，本院管轄第二審之合議庭判
決如下：
    主  文
上訴駁回。
    事  實
一、張岳淳前曾於民國91年間，因違反家庭暴力防治法案件，經
    本院於92年6 月20日以92年度易字第138 號判處有期徒刑4
    月，於92年8 月29日確定；又於92年間因違反家庭暴力防治
    法案件，經本院於92年9 月15日以92年度易字第471 號判處
    有期徒刑6 月，於92年10月13日確定，嗣上揭二案件經本院
    於92年11月27日以92年度聲字第889 號裁定定應執行刑為有
    期徒刑8 月，於92年12月15日確定，並於92年10月8 日開始
    執行，至93年6 月3 日縮刑期滿執行完畢，猶不知悔改。
二、張岳淳依其智識程度，可預見提供自己之郵局或銀行帳戶存
    摺、提款卡及密碼等供人使用，可能因此供他人使用詐術使
    被害人將款項匯入後，再予提領使用；並預見可能因而幫助
    他人從事詐欺之不法犯罪，竟仍基於幫助他人詐欺之未必故
    意，於96年8 月21日後至同月28日9 時前之同月間某日，在
    不詳處所，將其於93年12月21日向臺灣郵政股份有限公司竹
    東二重埔郵局所申請開戶、並於96年8 月21日重新設定密碼
    及換印鑑之局號0000000 號、帳號0000000 號帳戶之存摺、
    提款卡及密碼等物，提供予真實姓名年籍均不詳之成年人，
    而容任該成年人所屬集團為詐取他人財物之行為。該集團在
    取得上揭帳戶之存摺、提款卡及密碼等物後，即於96年8 月
    28日9 時至10時間某時許，打電話向甲○○佯稱係中華電信
    股份有限公司人員，先以甲○○有行動電話門號費用未繳及
    帳戶遭冒用為由，將電話轉接給偽稱為「陳進財」警官之成
    年人，該自稱「陳警官」之成年人再佯稱甲○○帳號為人頭
    帳戶遭詐欺集團利用，致其他帳戶遭凍結，必須將其他帳戶
    內之存款轉至張岳淳之帳戶內，存款才能提領等騙詞，致使
    甲○○陷於錯誤，信以為真，而於同日11時20分許，先至墾
    丁農會提領新臺幣（下同）10萬元後，於同日11時34分許至
    墾丁郵局匯款該10萬元至張岳淳名義之上開郵局帳戶內。嗣
    甲○○發現受騙，於同日15時11分許報警處理，而為警循線
    查悉上情。
二、案經甲○○訴由新竹縣政府警察局竹東分局報請臺灣新竹地
    方法院檢察署檢察官偵查聲請簡易判決處刑。
    理  由
壹、程序方面：
    按被告以外之人於審判外之言詞或書面陳述，除法律有規定
    者外，不得作為證據；又被告以外之人於審判外之陳述，雖
    不符合同法第159 條之1 至第159 條之4 之規定，但經當事
    人於審判程序同意作為證據，法院審酌該言詞陳述或書面陳
    述作成時之情況，認為適當者，亦得為證據。當事人、代理
    人或辯護人於法院調查證據時，知有第159 條第1 項不得為
    證據之情形，而未於言詞辯論終結前聲明異議者，視為有前
    項之同意，刑事訴訟法第159 條第1 項及第159 條之5 分別
    定有明文。經查，本判決下列所引用之各該被告以外之人於
    審判外之陳述（包含書面陳述），除公務員職務上製作之紀
    錄文書，並無顯不可信之情況，依刑事訴訟法第159 條之4
    第1 款規定，有證據能力外，其餘亦屬傳聞證據部分，檢察
    官及被告於本院準備程序中均表示沒有意見，且迄於言詞辯
    論終結前亦未聲明異議。本院審酌上開證據資料製作時之情
    況，尚無違法不當及證明力明顯過低之瑕疵，亦認為以之作
    為證據應屬適當，故揆諸前開規定，爰依刑事訴訟法第159
    條之5 規定，認前揭證據資料均有證據能力。
貳、實體方面：
一、訊據被告張岳淳固不否認有申請開立上揭帳戶及重新設定密
    碼、換印鑑之事實，惟矢口否認有何幫助詐欺取財之犯行，
    辯稱：在96年6、7月間，因找工作時，老闆稱該郵局帳簿太
    舊了，所以我才會於96年8 月間去二重埔郵局換發新存摺。
    那時我去找二重埔一個洗碗的工作，老闆叫我去辦郵局戶頭
    ，叫我交帳戶影本。我當時是把密碼寫在郵局給的裝提款卡
    的袋子裡面，跟提款卡放在一起，我的密碼設定是甚麼，我
    已經忘記了，就是因為怕不記得才寫在裡面，我的存摺是掉
    了，在家裡找了幾天找不到，所以幾天後才去報遺失，我並
    沒有提供帳戶存摺、提款卡及密碼給詐欺集團的人云云。經
    查：
（一）被告於上揭時地向臺灣郵政股份有限公司竹東二重埔郵局
      所申請開戶、並於96年8 月21日重新設定密碼及換印鑑之
      局號0000000 號、帳號000000 0號之帳戶，該帳戶於96年
      8 月28日11時34分許經被害人甲○○自墾丁郵局匯入10萬
      元，而被害人之所以會轉帳匯款係因遭假冒中華電信股份
      有限公司人員及自稱陳進財警官之詐騙集團成員佯稱行動
      電話門號費用未繳及帳戶遭冒用，繼而佯稱帳號為人頭帳
      戶遭利用，致其他帳戶遭凍結，必須將其他帳戶內之存款
      轉至被告之帳戶內，存款才能提領等語，是以信以為真，
      陷於錯誤而匯款，被害人嗣後發現遭騙，乃報警處理等情
      ，業據被害人於警詢時指述明確，且為被告自承上揭帳戶
      確為其所申請開立、重新設定密碼及換印鑑，該帳戶於前
      述時地確經被害人轉帳匯入前開款項等情不諱，並有屏東
      縣警察局恆春分局墾丁派出所受理刑事案件報案三聯單1
      份、屏東縣警察局恆春分局墾丁派出所受理詐騙帳戶通報
      警示簡便格式表1 份、內政部警政署反詐騙案件紀錄表1
      份、郵政國內匯款執據1 份、刑事案件報案證明申請書1
      份、查詢帳戶最近交易資料1 份、財團法人金融聯合徵信
      中心通報案件紀錄資訊1 份、臺灣郵政股份有限公司儲匯
      處於96年12月4 日以儲存字第0960001619號函送之被告名
      義之上揭帳戶立帳申請書、歷史交易清單及詐騙帳戶通報
      警示簡便格式表等資料1 份等在卷足稽（見96年度偵字第
      6508號卷第12至19、32、35至39、48頁）。
（二）被告於本院審理時雖以上揭情詞置辯，並另供述：二重埔
      一個洗碗工作，叫我去辦郵局的戶頭，叫我交帳戶影本，
      我影印好以後，帳戶的存摺就掉了，所以我只有去做一天
      ，因為存摺一直找不到，所以後來沒有再去做，當時我的
      身分證沒有同時遺失等語（見本院卷第28、29頁），然被
      告於偵訊時卻係供述：我當天將存摺帶出去是要做薪資轉
      帳之用，後來我跟朋友去喝酒，喝完酒後，要去新竹縣竹
      東鎮○○路○ 段之OK便利商店影印該存摺及身分證，因為
      我酒醉意識不清，返家後就發現我的存摺、提款卡、印章
      、身分證都不見了等語在卷（見96年度偵字第6508號卷第
      46頁），足見被告對其所供述將上揭帳戶存摺、提款卡、
      印章等物攜帶出去之因究竟為何、當時一併遺失之物是否
      有身分證等情節，前後所供述內容已有不同，而被告於本
      院審理時已自承：之前工作經驗上，薪水都是半個月或一
      星期領一次，都是領現金，領錢時都要簽名，對方就將薪
      水給我，而二重埔那個工作是要我交帳戶影本等語在卷（
      見本院卷第27頁背面、28頁），如此顯見被告之前向來毋
      須將上揭帳戶作為薪資轉帳之用，而案發當時縱確有欲僱
      請其從事洗碗工作之老闆要求影印帳戶存摺影本，其亦僅
      需影印即可，又何有如其所述在當日前往郵局辦理重新設
      定密碼及換印鑑之必要？是以被告所辯係為辦理薪資轉帳
      ，所以將存摺、提款卡及印章帶出去一節顯非事實。再者
      ，被告現今所使用之身分證係於95年12月27日所換發領取
      等情，有被告之身分證正反面影本各1 份在卷足稽（見本
      院卷第31頁），足見被告之身分證並未在其所陳述之時間
      即96年8 月間遺失。從而被告於偵訊時所自述存摺遺失之
      時間為96年8 月間，當時連同身分證一併遺失等情，亦非
      實在。從而，被告是否確有遺失上揭帳戶之存摺、提款卡
      及印章等物，已不無可疑。
（三）再者，詐騙集團之成員既知利用他人之帳戶掩飾犯罪所得
      ，應非愚昧之人，當知社會上一般正常之人如帳戶存摺、
      提款卡、密碼等物遭竊或遺失，為防止拾得或竊得之人盜
      領其存款或做為不法使用而徒增訟累，必於發現後立即報
      警或向金融機構辦理掛失止付，在此情形下，如仍以該帳
      戶作為犯罪工具，則在渠等向他人詐騙，並誘使被害人將
      款項匯入該帳戶後，極有可能因帳戶所有人掛失止付而無
      法提領，則渠等大費周章從事於犯罪之行為，甘冒犯罪後
      遭追訴、處罰之風險，卻只能平白無故替原帳戶所有人匯
      入金錢，而無法得償犯罪之目的，是以犯罪集團若非確定
      該帳戶所有人不會報警或掛失止付，以確定渠等能自由使
      用該帳戶提款、轉帳，當不至於以該帳戶從事犯罪。查被
      告係於96年8 月21日向前揭郵局辦理重新設定密碼及換印
      鑑等事宜，於96年8 月28日經被害人匯入前揭10萬元款項
      後，旋於同日即遭人分2 次提領一空等情，有上開帳戶客
      戶歷史交易清單資料在卷足參，從而自被告辦理上揭帳戶
      重新設定密碼及換印鑑之事宜後，迄至該帳戶有前述該筆
      款項進出止，有長約7 天之時間，苟詐騙集團成員真係拾
      得被告所遺失上揭帳戶之存摺、提款卡及密碼，渠何有自
      信被告不會在發現遺失後立即掛失？在此情形下，該詐騙
      集團猶仍如此放心使用上揭郵局帳戶為詐欺行為取得款項
      之工具，甚且是在長達7 日後之時間，才提供該帳戶帳號
      予被害人供其匯款之用，更足見該詐欺集團於向被害人詐
      欺時，確有把握被告名義之上述郵局帳戶不會被帳戶所有
      人掛失止付，渠確實可取得經被害人匯入該帳戶之詐得款
      項，且此種把握尚能延續7 天之久，而此等確信及把握，
      在該帳戶係拾得之情況下，實無可能發生。從而被告前述
      所辯，實與常情相違，不足採信。
（四）末按任何人均可辦理金融帳戶存摺使用，如無正當理由，
      實無借用他人存摺使用之理，而金融存摺亦事關個人財產
      權益之保障，其專有性甚高，除非本人或與本人親密關係
      者，難認有何理由可自由流通使用該存摺，一般人均有妥
      為保管及防止他人任意使用之認識，縱特殊情況偶需交付
      他人使用，亦必深入瞭解用途及合理性，始予提供，且該
      等專有物品如落入不明人士手中，而未加以闡明正常用途
      ，極易被利用為與財產有關之犯罪工具，而有犯罪意圖者
      ，非有正當理由，竟徵求他人提供帳戶，客觀上可預見其
      目的，係供為某筆資金之存入後再行領出之用，且該筆資
      金之存入及提領過程係有意隱瞞其流程及行為人身分曝光
      之用意，一般人本於一般認知能力均易於瞭解，報章媒體
      復一再披露詐騙集團為規避查緝，故使用他人帳戶以遂行
      詐欺之不法犯罪態樣，被告為智慮健全、有社會經驗之成
      年人，對此自難諉為不知。且被告任意將渠之帳戶存摺、
      提款卡及密碼交付予他人，而該人既有使用帳戶之需，竟
      不思自行申辦，反大費周章收集他人帳戶使用，顯與一般
      交易常情相悖，則其用途實屬可疑，足證被告應可預見金
      融帳戶存摺、提款卡及密碼提供他人使用將幫助他人實施
      詐欺犯罪，竟仍將其帳戶存摺、提款卡及密碼等物，交予
      來路不明之人，是縱無證據證明被告明知該人之犯罪態樣
      係以該帳戶供詐欺之用，惟其顯具縱有人以其之金融帳戶
      實施詐欺犯罪亦不違背其本意之幫助意思自明。
（五）綜上，被告所辯顯為事後卸責之詞，均不足採信，本案事
      證明確，被告前述犯行洵堪認定，應予依法論科。
二、核被告張岳淳交付前述郵局帳戶之存摺、提款卡及密碼供人
    不法使用，顯係基於幫助他人詐欺取財之不確定犯意，且其
    所為提供帳戶存摺、提款卡及密碼之行為亦屬刑法詐欺取財
    罪構成要件以外之行為，其既以幫助他人犯罪之意思而參與
    犯罪構成要件以外之行為，核其所為，係犯刑法第30條第1
    項前段、第339 條第1 項之詐欺取財罪之幫助犯，爰依刑法
    第30條第2 項減輕其刑。又被告前曾於91年間，因違反家庭
    暴力防治法案件，經本院於92年6 月20日以92年度易字第138
    號判處有期徒刑4 月，於92年8 月29日確定；又於92年間因
    違反家庭暴力防治法案件，經本院於92年9 月15日以92年度
    易字第471 號判處有期徒刑6 月，於92年10月13日確定，嗣
    上揭二案件經本院於92年11月27日以92年度聲字第889 號裁
    定定應執行刑為有期徒刑8 月，於92年12月15日確定，並於
    92年10月8 日開始執行，至93年6 月3 日縮刑期滿執行完畢
    等情，有臺灣新竹地方法院檢察署刑案資料查註紀錄表及臺
    灣高等法院被告前案紀錄表各1 份在卷足按，被告於5 年以
    內故意再犯本件有期徒刑以上之罪，為累犯，應依刑法第47
    條第1 項規定加重其刑，並依法先加後減之。
三、原判決認被告罪證明確，適用刑法第30條、第339 條第1 項
    、第47條第1 項、第41條第1 項前段，刑法施行法第1 條之
    1 等規定，量處被告有期徒刑3 月，如易科罰金，以新臺幣
    1 千元折算一日，經核其認事用法均無不合。爰審酌被告交
    付帳戶存摺、提款卡及密碼等物予他人，充作轉向他人詐欺
    取財之工具，非但徒增被害人尋求救濟之困難，亦使詐騙集
    團得以順遂詐欺取財犯行，並其犯罪手段、情節、生活狀況
    、智識程度及犯罪後一再飾詞否認、被害人遭受損害之程度
    等一切情狀，認原判決量刑亦稱妥適，被告上訴猶矢口否認
    犯行，為無理由，應予駁回。
四、據上論斷，應依刑事訴訟法第455 條之1 第3 項、第368 條
    ，判決如主文。
本案經檢察官何若薇到庭執行職務。
中    華    民    國    97    年    7     月    31    日
                  刑事第一庭    審判長法  官  許翠玲
                                      法  官  楊數盈
                                      法  官  楊惠芬
以上正本證明與原本無異。
不得上訴。
中    華    民    國    97    年    7     月    31    日
                                      書記官  張懿中
附錄本案論罪科刑法條：
刑法第339 條第1 項：
意圖為自己或第三人不法之所有，以詐術使人將本人或第三人之
物交付者，處五年以下有期徒刑、拘役或科或併科一千元以下罰
金。
刑法第30條：
幫助他人實行犯罪行為者，為幫助犯。雖他人不知幫助之情者，
亦同。
幫助犯之處罰，得按正犯之刑減輕之。


司法院資訊處製作；財團法人民間司法改革基金會備份。
